【裁判字號】    90,交易,305
【裁判日期】    900726
【裁判案由】    過失傷害
【裁判全文】
臺灣臺中地方法院刑事判決                          九十年度交易字第三五號
    公  訴  人  臺灣台中地方法院檢察署檢察官
    被      告  乙○○
右列被告因過失傷害等案件，經檢察官提起公訴 (九十年度偵字第六七六四號)本院
判決如左：
    主  文
乙○○被訴肇事逃逸部分，無罪。被訴過失傷害部分，公訴不受理。
    理  由
甲、無罪部分：
一、公訴意旨略以：被告乙○○於民國九十年三月三日下午十六時五十時許，駕駛車
    牌號碼ＴＨ－二○五三號奧迪自用小客車，沿臺中縣大里市○○路，由往東往西
    方向行駛，途經同路與東榮路交岔路口，因燈號轉換綠燈而右轉東榮路之時，理
    應注意車輛起步行駛時，駕駛人應注意前後左右有無車輛，禮讓直行車先行通過
    後，始謹慎緩慢起步右轉，且駛入交岔路口，亦應減速慢行作隨時準備停車之安
    全措施，而依當時情形，又無不能注意之情事，竟疏於注意，於上開交岔路口時
    ，貿然由國光路右轉東榮路，不慎所駕自用小客車右後保險桿擦撞同向之機車道
    上由毛正湝所乘騎車牌號碼ＪＤＨ－九四九號直行機車車頭，使毛正湝及後座搭
    載甲○○○人車倒地，毛正湝臀部挫傷；甲○○○受有左肱骨近端骨折、骨盆骨
    折之傷害。又乙○○駕駛動力交通工具肇事後，依道路交通管理處罰條例第六十
    二條規定，其對受傷之毛正湝、甲○○○二人，本負有採取救護或其他必要措施
    之作為義務，詎其竟畏罪心虛而另起犯意，於稍停下車察看並未施救，即另行逃
    逸，毛正湝記下乙○○之車牌號碼後，於同年三月五日間報警處理，始為警循線
    於同年月十四日上午十時三十分許帶同乙○○到案，而悉上情。因認被告涉有刑
    法第一百八十五條之四之肇事逃逸公共危險罪嫌云云。
二、按犯罪事實應依證據認定之，無證據不得推定其犯罪事實，又不能證明被告犯罪
    者，應諭知無罪之判決，刑事訴訟法第一百五十四條、第三百零一條第一項定有
    明文。又認定不利被告之事實，須依積極證據，苟積極證據不足為不利於被告事
    實之認定時，即應為有利被告之認定，最高法院三十年上字第八一六號判例亦著
    有明文。
三、公訴人認被告乙○○涉有肇事逃逸罪之犯行，無非以告訴人毛正湝、甲○○○於
    警訊及偵查中指訴，並有道路路交通事故調查報告表、臺中縣警察局舉發違反道
    路交通管理事件通知單、現場照片三幀及診斷證明書為其主要論據。訊據被告乙
    ○○固不否認痕於右揭時地肇事之事實，惟堅決否認有為右揭肇事逃逸犯行，辯
    稱：肇事時伊馬上下車，因雙方車輛安然無恙，告訴人亦無流血，即下車與告訴
    人理論，惟恐告訴人不放心，遂要告訴人記下車號，並暫時開車離開現場找尋車
    位停車，停車後約一小時回到現場，惟告訴人已離開，伊並無逃逸之故意云云。
    經查：
 （一）本件車禍事故，係被告駕車疏於注意，於上開交岔路口時，貿然由國光路右
       轉東榮路，不慎所駕自用小客車右後保險桿擦撞同向之機車道上由毛正湝所
       乘騎車牌號碼ＪＤＨ－九四九號直行機車車頭，使毛正湝及後座搭載甲○○
       ○人車倒地，毛正湝臀部挫傷；甲○○○受有左肱骨近端骨折、骨盆骨折之
       傷害，此固有道路路交通事故調查報告表、臺中縣警察局舉發違反道路交通
       管理事件通知單、現場照片三幀及診斷證明書二紙附卷可按。惟依上開診斷
       証明書所載，告訴人毛正湝僅受有臀部挫傷，告訴人甲○○○受有左肱骨近
       端骨折、骨盆骨折之傷害，於肇事時身体外觀並無流血或明顯外傷等情，已
       据告訴人甲○○○於本院審理中所陳明，因而被告認告訴人受傷不嚴重而未
       即時將告訴人送醫，旋即暫時開車離開現場找尋車位停車，回到肇事現場告
       訴人等已離開現場自行就醫，此情已据被告自警訊及偵審中陳述一致，是被
       告雖有違道路交通管理處罰條例第六十二條第一項肇事後不得駛離現場之規
       定，然尚難執此遽認被告有肇事逃逸之故意。
  （二）告訴人毛正湝、甲○○○於警訊時均稱：被告肇事時當時有下車，但是沒有
        當場處理，被告有叫我們記下他的車號後在原地等他、、、、、等語。於本
        院審理中復稱：是我們扶著被告的車子，不讓他走，被告叫我們記下他的車
        牌，被告說要停車，但在現場停留一個多小時，被告都沒有出現，是後來告
        訴人兒子將其送醫等語。準此，足見被告於本件車禍後即下車與告訴人等理
        論肇事責任，並要告訴人記下其車牌號碼等情，可以認定。雖本件被告肇事
        後未能即時報警處理，或有不當。惟其肇事後確有下車與告訴人爭執肇事責
        任，且因當時恐車輛停留現場影嚮交通，先行駕車尋找停車位而暫時離開肇
        事現場，並叫告訴人等記下其肇事車輛車牌號碼，凡此，在在足以証明被告
        仍欲與告訴人解決車禍紛爭，其主觀上並無肇事逃逸之故意，已甚灼然。其
        辯稱並無逃逸之故意，即可採信。
   （三）按刑法第一百八十五條之四肇事逃逸罪，係以故意犯為要件，並不處罰過
         失犯。本件被告並無於肇事後故意逃逸之主觀上犯意，即難以上開罪責相
         繩。此外，尚乏極証据足以証明被告有肇事逃逸之犯行，是不能證明被告
         犯罪，應諭知被告無罪之判決，庶免冤抑。
乙、不受理部分：
一、公訴意旨另以：被告於右揭時地駕駛車牌號碼ＴＨ－二○五三號奧迪自用小客車
    ，沿臺中縣大里市○○路，由往東往西方向行駛，途經同路與東榮路交岔路口，
    因燈號轉換綠燈而右轉東榮路之時，理應注意車輛起步行駛時，駕駛人應注意前
    後左右有無車輛，禮讓直行車先行通過後，始謹慎緩慢起步右轉，且駛入交岔路
    口，亦應減速慢行作隨時準備停車之安全措施，而依當時情形，又無不能注意之
    情事，竟疏於注意，於上開交岔路口時，貿然由國光路右轉東榮路，不慎所駕自
    用小客車右後保險桿擦撞同向之機車道上由毛正湝所乘騎車牌號碼ＪＤＨ－九四
    九號直行機車車頭，使毛正湝及後座搭載甲○○○人車倒地，毛正湝臀部挫傷；
    甲○○○受有左肱骨近端骨折、骨盆骨折之傷害。因認被告涉有刑法第二百八十
    四條第一項前段之過失傷害罪嫌云云。
二、按告訴乃論之罪，其告訴人於第一審辯終結前，得撤回其告訴；又告訴經撤回者
    ，應諭知不受理之判決，刑事訴訟法第二百三十八條第一項、第三百零三條第三
    款分別定有明文。經查本件被告上開犯行經檢察官以刑法第二百八十四條第一項
    前段之過失傷害罪提起公訴，依同法第二百八十七條前段規定係屬告訴乃論之罪
    ，茲據告訴人告訴人毛正湝、甲○○○於辯論終結前當庭撤回其告訴，有筆錄在
    卷可稽，依前開規定，爰諭知不受理之判決。
丙、據上論斷，應依刑事訴訟法第三百零一條第一項前段、第三百零三條第三款判決
    如主文。
中      華      民      國    九十      年      七      月    二十六    日
                                    臺灣臺中地方法院交通法庭
                                        法  官  許金樹
右正本證明與原本無異。
如不服本判決，應於判決送達後十日內向本院提出上訴狀( 應附繕本 )，上訴於臺灣
高等法院臺中分院。
                                        書記官
中      華      民    國    九十      年      七      月    三十      日


司法院資訊處製作；財團法人民間司法改革基金會備份。
